【裁判字號】    90,裁,8
【裁判日期】    900104
【裁判案由】    申租公有土地
【裁判全文】
最  高  行  政  法  院  裁  定                          九十年度裁字第八號
    原      告  甲  ○
    被      告  財政部國有財產局
    代  表  人  李瑞倉
右當事人間因申租公有土地事件，原告不服財政部中華民國八十八年五月二十日台財
訴第000000000號再訴願決定，提起行政訴訟，本院裁定如左︰
    主  文
原告之訴駁回。
訴訟費用由原告負擔。
    理  由
一、按「人民對於中央或地方機關之行政處分，認為違法或不當，致損害其權利或利
益者，得依本法提起訴願、再訴願．．．」固為訴願法第一條所明定。惟所稱行政處
分，依同法第二條第一項規定，係指「中央或地方機關基於職權，就特定之具體事件
所為發生公法上效果之單方行政行為．．．」而言，如非行政處分，自不得對之提起
訴願，法意甚明。又「人民不服行政官署之處分，固得循訴願程序以求救濟。但行政
官署就其與人民間私法關係所為之意思表示，則屬私法上之行為，不得視為基於公法
上權力服從關係之處分。人民對之如有爭執，應依民事訴訟程序訴請普通法院裁判，
不得依行政爭訟方法提起訴願。．．．」本院著有五十七年度判字第四七二號判例可
資參照。二、本件原告原承租臺灣土地銀行代營國有農地（山坡地）坐落花蓮縣富里
鄉○里段一○○號等七筆土地，嗣與鄰接土地之承租人陳明義等因占耕發生多次糾紛
經吳江村村長及花蓮玉里地政事務所等相關人員調解，雖立有協議書，惟原告事後反
悔，經花蓮縣政府（地政科）再召請業務相關單位及人員調解協商，仍不能解決。臺
灣土地銀行玉里分行於八十六年一月二十一日里信字第○三○號函通知原告略謂其
承租之國有土地契約業已於八十五年十二月三十一日屆滿，該行亦於八十五年二月十
二日信輔字第○○一九六號函復，迄仍獲解決，請原告於八十六年一月三十一日前
自行協調完成後，再行辦理續約手續，否則即依法終止租約，不再續約等語。原告於
八十六年三月二十八日申請續訂租賃契約，臺灣土地銀行玉里分行復以八十六年三月
三十一日里信字第一七一號復原告略謂：本案前經以八十六年一月二十一日里信
字第○三○號函通知原告在案，原告應於限期（八十六年一月三十一日）前解決糾紛
，否則不再續約等語。嗣原告於八十六年十月二日具狀主張其對坐落花蓮縣富里鄉○
○段三七、四三、五三地號三筆土地有優先承租權云云，向臺灣省政府、財政部提起
訴願、再訴願，均以非行政處分而駁回其訴願，再訴願在案。原告復提起本件行政訴
訟，自非合法，應予駁回。
據上論結，本件原告之訴為不合法，爰依行政訴訟法施行法第二條、行政訴訟法第一
百零七條第一項第十款、第一百零四條、民事訴訟法第九十五條、第七十八條，裁定
如主文。
中    華    民    國     九十      年      一      月       四        日
                    最 高 行 政 法 院  第 二 庭
                                審 判 長 法  官      陳  石  獅
                                         法  官      林  家  惠
                                         法  官      彭  鳳  至
                                         法  官      高  啟  燦
                                         法  官      黃  合  文
右  正  本  證  明  與  原  本  無  異
                                         法院書記官  蘇  金  全
中    華    民    國     九十      年      一      月       五        日


司法院資訊處製作；財團法人民間司法改革基金會備份。
